臺灣高雄地方法院民事判決
111年度雄簡字第2129號
原      告  蔡京津  
被      告  林群豪  
上列當事人間請求侵權行為損害賠償事件，原告提起刑事附帶民
事訴訟，經本院刑事庭裁定移送前來（111年度簡附民字第71號
），本院於111年11月22日言詞辯論終結，判決如下：
    主  文
一、被告應給付原告新臺幣（下同）22萬元及自民國（下同）11
    1年3月8日起至清償日止，按週年利率5%計算之利息。
二、訴訟費用由被告負擔。
三、本判決得假執行。
    事實及理由
一、按訴狀送達後，原告不得將原訴變更或追加他訴。但擴張或
    減縮應受判決事項之聲明者，不在此限，民事訴訟法第255
    條第1項第3款定有明文。本件原告起訴原請求被告應給付其
    97萬3,000元，及自109年7月27日起至清償日止，按年息5%
    計算之利息，嗣訴訟繫屬中為：請求被告應給付原告22萬元
    ，及自起訴狀繕本送達翌日起至清償日止，按年息5%計算之
    利息，有本院言詞辯論筆錄在卷可佐（見本院卷第72頁），
    核屬減縮應受判決事項之聲明，與前揭規定相符，應予准許
    。
二、原告主張：被告於109年7月間，在高雄市某處，以通訊軟體
    Wechat（下稱微信）聯絡第三人盛克正（綽號「克哥」），
    請第三人盛克正將被告之前搬離位在新北市○○區○○街0號5樓
    盛克正租屋處時漏未帶走、由被告所開立之台新國際商業銀
    行帳號：000-00000000000000號帳戶（下稱台新帳戶）之存
    摺、提款卡（含密碼）、網路銀行帳號密碼等物寄至高雄，
    復自第三人盛克正處得悉第三人蘇振豪需要帳戶，其可預見
    提供金融機構帳戶存摺、提款卡（含密碼）、網路銀行帳號
    密碼予他人使用，可能幫助他人遂行詐欺取財犯行，竟仍不
    違背其本意，同意提供上開被告所有台新帳戶之存摺、提款
    卡（含密碼）、網路銀行帳號密碼予第三人蘇振豪，並由第
    三人盛克正將上開台新帳戶之存摺、提款卡（含密碼）、網
    路銀行帳號密碼等物以紙袋包裝好寄放在上開大樓管理室後
    ，轉達第三人蘇振豪知悉後再轉知第三人林奕宏（綽號「空
    仔」）前往拿取上述存摺、提款卡、網銀密碼後，由第三人
    林奕宏於不詳時間，在臺北市○○○路○○○○○○○○○○○○○號「小林
    」），第三人蘇振豪另透過第三人盛克正以通訊軟體微信傳
    送約定轉帳帳戶資料予被告，被告則於109年7月28日，至台
    新國際商業銀行博愛分行（下稱台新銀行博愛分行）設定上
    開台新帳戶之約定轉帳帳戶，被告以此方式幫助第三人盛克
    正、蘇振豪、林奕宏、林伯儒及其等所屬詐欺集團成員從事
    詐欺取財之犯行。俟上開詐欺集團成員取得上開被告之台新
    銀行存摺、提款卡（含密碼）、網路銀行帳號密碼後，即於
    109年7月23日12時31分許，透過交友軟體與原告認識後，雙
    方互加為通訊軟體LINE好友，該詐欺集團成員再以LINE ID
    ：vincent00000000之帳號向原告佯稱：可至「m2dcoin」虛
    擬幣交易平台投資虛擬幣獲利云云，致原告因此陷於錯誤，
    依指示轉帳至被告台新帳戶內，於附表所示時間、地點，轉
    帳或匯款如附表所示之金額共22萬元，至上開台新帳戶內，
    嗣被告因上開不法侵害原告行為，經本院刑事庭以111年度
    簡字第428號刑事判決，判決幫助犯洗錢防制法第14條第1項
    之洗錢罪，處有期徒刑5月，併科罰金12萬元，罰金如易服
    勞役，以1,000元折算壹日，足見，被告之上開不法侵害行
    為，與原告所受22萬元損害間，顯具有相當因果關係，為此
    ，爰依侵權行為之法律關係提起本件訴訟，請求被告賠償原
    告因此受損之22萬元等語，並聲明：被告應給付原告22萬元
    及自起訴狀繕本送達翌日（即111年3月8日）起至清償日止
    ，按週年利率5%計算之利息。
三、被告則以：伊認為伊亦是遭詐騙而將台新帳戶出借予友人，
    其行為不具可歸責與違法性，亦未與其他詐騙集團成員成立
    共同侵權行為，退步言之，縱認被告亦應負損害賠償之責，
    原告輕易相信不知名人士之建議投資，並即於附表所示之時
    點匯款22萬元至系爭帳戶，原告就此損害之發生，亦有未盡
    避免損害發生注意義務之過失，應據以減輕伊九成之損害賠
    償責任。並請審酌伊有意願賠償，但目前無資力負擔，伊正
    在與其他被害人協商，但伊可賠償全體被害人（包括原告之
    金額），目前只有2萬元等語置辯，並聲明：原告之訴駁回
    。
四、得心證之理由：
㈠、原告主張之前揭事實，業經本院以111年度簡字第428號刑事
    判決認被告犯幫助犯洗錢防制法第14條第1項之洗錢罪，處
    有期徒刑5月，併科罰金12萬元，罰金如易服勞役，以1,000
    元折算壹日，有該判決書附卷可查（見本院卷第13-30頁）
    ，並據本院調取上開刑事卷宗審認無訛。是本院依上開證據
    調查結果，堪認原告主張之事實為真。
㈡、按因故意或過失，不法侵害他人之權利者，負損害賠償責任
    ；故意以背於善良風俗之方法，加損害於他人者亦同；違反
    保護他人之法律，致生損害於他人者，負賠償責任，但能證
    明其行為無過失者，不在此限；數人共同不法侵害他人之權
    利者，連帶負損害賠償責任。不能知其中孰為加害人者亦同
    。造意人及幫助人，視為共同行為人，民法第184條、第185
    條分別定有明文。本件被告參與詐欺集團之運作，與詐騙集
    團其他成員既為詐騙原告而彼此分工，堪認係在合同意思範
    圍内，各自分擔犯罪行為之一部，並相互利用他人之行為，
    以達犯罪之目的，參諸上開說明，被告自應就所參與犯行，
    對於全部所發生之結果，共同負責，其行為自與原告所受損
    害間具備相當因果關係，是以原告依侵權行為之法律關係，
    請求被告賠償其前揭所受損害22萬元，洵屬有據。
㈢、又被告雖以：被告係遭詐騙始出借台新帳戶予詐騙集團成員
    ，故其出借帳戶之行為欠缺可歸責性與違法性云云，惟按當
    事人主張有利於己之事實者，就其事實有舉證之責任，民事
    訴訟法第277條本文定有明文。又各當事人就其所主張有利
    於己之事實，均應負舉證之責，故一方已有適當之證明者，
    相對人欲否認其主張，即不得不更舉反證。故原告於起訴原
    因已有相當之證明，而被告於抗辯事實並無確實證明方法，
    僅以空言爭執者，當然認定其抗辯事實之非真正，而應為被
    告不利益之裁判（最高法院18年度上字第1679號、19年度上
    字第2345號判例參照）。準此，被告抗辯：伊係遭詐欺始出
    借台新帳戶予詐騙集團成員云云，自應就此事實負舉證之責
    ，惟被告關此部分事實全未舉證以實其說，自無從認定被告
    此部分抗辯為真。另參以，被告業已於本件刑事部分審理程
    序中坦承犯行，有本院111年度簡字第428號刑事判決在卷可
    稽（見本院卷第16頁），卻又事後翻異其詞，空言否認，益
    見，被告此部分所辯並無可採。
㈣、至被告復抗辯：原告就本件損害發生，亦與有過失，應據以
    減輕被告九成之賠償責任云云，惟按損害之發生或擴大，被
    害人與有過失者，法院得減輕賠償金額，或免除之，民法第
    217 條第1 項定有明文；所謂被害人與有過失，係指被害人
    苟能盡其善良管理人之注意，即得避免其損害之發生、擴大
    ，竟不注意之意（最高法院83年度臺上字第1701號判決意旨
    參照）。查原告乃因詐騙集團成員透過通訊軟體向原告佯稱
    可投資虛擬幣以獲利，致原告陷於錯誤而將款項匯至台新帳
    戶，已如前述，足認原告乃是因遭到施用詐術，以致自主決
    定意思發生瑕疵，陷於錯誤而將存款匯至台新帳戶，然原告
    並無將款項交付詐欺集團成員之意，僅因被詐騙而匯款，與
    被告提供提款卡及密碼等帳戶資料予詐欺集團情形不同，故
    原告並無任何注意義務之違反，顯與民法第217條第1項所稱
    與有過失之情形不同，被告辯稱原告與有過失云云，亦無可
    採。
㈤、次按給付無確定期限者，債務人於債權人得請求給付時，經
    其催告而未為給付，自受催告時起，負遲延責任。其經債權
    人起訴而送達訴狀，或依督促程序送達支付命令，或為其他
    相類之行為者，與催告有同一之效力。又遲延之債務以支付
    金錢為標的者，債權人得請求依法定利率計算之遲延利息，
    民法第229條、第233條第1項分別定有明文。本件屬因侵權
    行為所生之損害賠償債權，為給付無確定期限之債權，又係
    以支付金錢為標的，應於原告受催告履行而未履行，始發生
    遲延責任。而本件原告起訴狀繕本係於111年3月7日送達生
    效（見附民卷第19頁之送達證書），則原告就前揭被告所應
    賠償之金額，請求被告應給付自起訴狀繕本送達被告翌日即
    111年3月8日起至清償日止，按週年利率5％計算法定遲延利
    息，即屬有據。
五、綜上所述，原告依侵權行為法律關係，請求被告給付22萬元
    ，及自111年3月8日（見附民卷第19頁）起至清償日止，按
    週年利率5％計算之利息，為有理由，應予准許。又本件係就
    民事訴訟法第427條第1項第12款訴訟適用簡易程序所為被告
    敗訴之判決，爰依同法第389條第1項第3款規定依職權宣告
    假執行（原告就此所為假執行之聲請並無必要）。
六、本件事證已臻明確，兩造其餘攻擊防禦方法及所提證據，經
    審酌後，認與判決結果不生影響，爰不一一論述。
七、本件係刑事附帶民事訴訟，而由本院刑事庭移送民事庭者，
    依刑事訴訟法第504條第2項規定，免納裁判費，且至本件言
    詞辯論終結時，亦未發生其他訴訟費用，故無從確定訴訟費
    用之數額。惟依法仍應依民事訴訟法第78條規定，諭知訴訟
    費用由敗訴之被告負擔，以備將來如有訴訟費用發生時，得
    以確定其數額，併予敘明。 　　　
中　　華　　民　　國　　111 　年　　12 　月　　15　　日
                  高雄簡易庭  法　　　官  林綉君
以上正本係照原本作成。
如不服本判決，應於送達後20日內，向本院提出上訴狀並表明上
訴理由，如於本判決宣示後送達前提起上訴者，應於判決送達後
20日內補提上訴理由書（須附繕本）。
中　　華　　民　　國　　111 　年　　12　　月　　15　　日
      　　　　　　　　　　　　書　記　官  羅崔萍
附表：
編號 匯款日期 匯款地點 匯款金額 1 109年8月5日11時27分許 金門縣金城鎮 5萬元 2 109年8月5日11時28分許 金門縣金城鎮 5萬元 3 109年8月5日16時36分許 金門縣金城鎮 3萬元 4 109年8月7日12時51分許 金門縣金城鎮 3萬元 5 109年8月8日16時12分許 金門縣金城鎮 3萬元 6 109年8月8日16時39分許 金門縣金城鎮 3萬元 以上金額合計   22萬元